臺灣臺北地方法院刑事判決　　　　　　　 93年度易字第849號
公　訴　人　臺灣臺北地方法院檢察署檢察官
被　　　告　甲○○
選任辯護人　金學坪律師
上列被告因傷害案件，經檢察官提起公訴（91年度偵字第22629
號），本院判決如下：
    主  文
甲○○無罪。
    理  由
一、公訴意旨略以：被告甲○○綽號打手，因於民國82年間，曾
    以其妻曾麗卿之名義，幫忙處理丁○○與胡圳榕間之土地糾
    紛，而李在琦則為丁○○所委任處理該土地紛爭之律師，嗣
    後被告認為該土地糾紛已解決，丁○○已取得土地價款新台
    幣（下同）1億元，應依約給付其2千5 百萬元，惟遲遲未履
    行，而李在琦既為林某之代理人，且被告懷疑該筆款項為李
    某所持有，認為李在琦亦應負擔其中一半即1千1百50萬元，
    遂於90年10月9 日下午經李在琦書立一紙承諾書，答應代丁
    ○○賠償曾麗卿1千2百50萬元，並由其弟即告訴人丙○○簽
    發6 紙合計同額、付款人為誠泰銀行、帳號0000000000之支
    票，並由李在琦背書後交付被告持有。惟被告於支票屆期提
    示均不獲兌現，乃心生不滿，遂教唆不詳姓名之成年男子3
    人，於90年12月12日凌晨1 時50分，在臺北市○○區○○街
    阿財虱目魚餐廳內，對告訴人丙○○斥責謂為何積欠打手之
    鉅款不還，且簽發之支票亦未兌現，打手請他們前來索討此
    筆債務，喝令今天必須有所交待，未及告訴人回應隨即共同
    出手毆打告訴人，且有人持餐廳之板凳毆打告訴人，致使告
    訴人受有額頭瘀傷8×5公分、右眼周圍瘀傷6×4公分、左前
    臂擦挫傷8×1公分、左膝後側擦傷3.5×1公分等傷害，因認
    被告涉犯教唆刑法第277條第1項之傷害罪嫌。
二、按犯罪事實應依證據認定之，無證據不得認定其犯罪事實。
    又不能證明被告犯罪者，應諭知無罪之判決，刑事訴訟法第
    154條第2項、第301條第1項分別定有明文。再按，事實之認
    定，應憑證據，如未能發現相當證據，或證據不足以證明，
    自不能以推測或擬制之方法，為裁判基礎；又告訴人之指訴
    ，係以使被告受刑事訴追為目的，為避免其虛構事實使被告
    受刑事處分之危險，故須其所述被害情節無瑕疵可指，且仍
    應調查其他證據以察是否與事實相符，始足當之。且認定不
    利於被告之事實須依積極證據，苟積極證據不足為不利於被
    告事實之認定時，即應為有利於被告之認定；另認定犯罪事
    實所憑之證據，雖不以直接證據為限，間接證據亦包括在內
    ，然而無論直接證據或間接證據，其為訴訟上之證明，須於
    通常一般之人均不致有所懷疑，而得確信其為真實之程度者
    ，始得據為有罪之認定，倘其證明尚未達到此一程度，而有
    合理之懷疑存在，無從使事實審法院得有罪之確信時，即應
    由法院為諭知被告無罪之判決（最高法院40年台上字第86號
    、30年台上字第816 號、76年台上字第4986號判例、93年度
    台上字第6357號判決參照）。
三、本件公訴意旨認被告甲○○涉犯前開教唆傷害罪嫌，無非係
    以告訴人丙○○之指述、診斷證明書及證人戊○即祕密證人
    Ｂ在另案臺灣臺北地方法院檢察署92年度偵字第459 號之證
    述，資為論據。訊據被告堅詞否認有前揭教唆傷害犯行，辯
    稱：被告並無教唆他人在90年12月12日毆打告訴人，本件實
    係告訴人為達逃避票據責任之目的，而企圖使被告受刑事處
    分，此從關於教唆之人、在場出手毆打之人數等方面，告訴
    人之歷次指述不一，且陳述時多以「應該是」、「懷疑是」
    之臆測用語，即可明瞭，又祕密證人戊○在偵查中之陳述，
    未經交互詰問，其所言亦難憑信，況且被告已將告訴人所簽
    發之支票轉讓他人等語。
四、經查：
  (一)證人戊○固於另案臺灣臺北地方法院檢察署92年度偵字第45
    9 號案件偵查中證稱：90年12月12日打玩麻將後，伊、告訴
    人、乙○及其太太、藍先生到一家餐廳，進來6、7人，都是
    年輕人，一部分將伊等拉住，說「給打手的票怎麼解決？」
    ，告訴人沒有回應，他們就開始打告訴人，伊等就送告訴人
    到和平醫院等語（見第91年度偵字第22629號卷288、288-1
    頁）；惟證人戊○於本院具結證述：伊不認識被告，告訴人
    住內江街時，常在一起打麻將，有天到一家店吃宵夜，在場
    者還有乙○及其女朋友、己○，告訴人跟他人起衝突，被好
    幾個人打，伊當時沒有聽得很清楚，不知告訴人為何被打，
    在送告訴人就醫途中，告訴人說：「他們問我給打手的票怎
    麼解決」，而告訴人所欠的債務太多了等語（見本院94年8
    月31日審判筆錄第3至5頁）。則證人戊○在前述案件偵查中
    之證言，是以祕密證人之身分為之，未經被告詰問，是當以
    證人戊○在本院之證詞較為可採，而證人戊○於本院具結證
    述：當天並未親自聽聞毆打告訴人之人有稱「給打手的票怎
    麼解決」，而是事後聽告訴人所述，並不知告訴人被毆打的
    原因，並提及告訴人所積欠的債務很多，是尚難據證人戊○
    之證言，而認定是被告教唆他人毆打告訴人。
  (二)證人乙○於本院具結證稱：當天打玩麻將後到一家小吃店，
    告訴人有被打，但伊坐在他們背後，沒看見當時的情形，店
    很小很吵雜只聽到「你打我」這句話，不知告訴人為何被打
    等語（見本院94年8月31日審判筆錄第7頁）；證人己○於本
    院具結證述：當天打玩麻將，1、2點趕過來吃東西，小吃店
    很亂人很多，來的人進進出出，伊沒有注意到底發生什麼事
    情，沒有辦法確定告訴人有被打等語（見本院94年8 月31日
    審判筆錄第9 頁）。證人乙○當時未看見告訴人被打之情形
    ，亦未聽見與被告有關之言語，證人己○則不確定告訴人有
    無被毆打，均無從為被告不利的認定。
  (三)告訴人於警詢時指稱：當天約有10個男子到伊住處樓下埋伏
    ，並尾隨伊及三位朋友至阿財虱目魚餐廳，趁伊吃宵夜時有
    3 名男子宣稱係綽號「打手」及「尉民」派來向伊收帳，並
    說支票退票如何解決，但伊回答該筆錢並非伊欠被告的，該
    3 名男子即對伊拳打腳踢等語（見臺北市政府警察局松山分
    局刑事偵查卷第9頁）；於92年3月19日偵查時稱：伊住內江
    街晚上去吃宵夜，被尾隨到餐廳，說伊開票給「打手」怎麼
    不付錢，所以應該是被告叫人來打伊，被告綽號為「打手」
    ，被告已將伊所開立之支票交給黑道等語（見第91年度偵字
    第22629號第38頁）；92年5月14日偵查時指述：打伊的人，
    伊找不到，伊懷疑是被告叫人打的，被告綽號打手（見同上
    偵卷第121頁）；93年4月27日偵查時陳稱：打伊的人說「打
    手」叫他們來處理支票的事，講「打手」一定被告教唆的等
    語（見同上偵卷第251 頁）。是告訴人並不認識毆打伊的人
    ，且先是陳述當時聽到毆打之人說是「打手」及「尉民」派
    來的，後來又只指訴是「打手」教唆的，甚者，對於是否就
    是被告所教唆的，告訴人亦曾陳稱「應該是」或「懷疑是」
    等臆測之詞，可見告訴人亦非確定就是被告所教唆。
  (四)告訴人之臺北市立和平醫院90年12月12日診斷書（見第91年
    度偵字第22629 號第44頁），僅能證明告訴人當天受有公訴
    意旨所載之傷害，無法據以直接推論是因被告所造成。
五、綜上所述，本件檢察官在訴訟上並無法證明被告有何其所起
    訴之犯行，檢察官所提之上開證據均未能證明被告如起訴書
    犯罪事實欄所載之犯行，此外，復查無其他積極證據足證被
    告有何檢察官所起訴之犯行，揆諸前開說明，既不能證明被
    告犯罪，即應為被告無罪之諭知。
據上論斷，應依刑事訴訟法第301條第1項前段，判決如主文。
本案經檢察官趙雪瑛到庭執行職務。
中　　華　　民　　國　　94　　年　　9 　　月　　21　　日
　　　　　　　　　刑事第五庭審判長法　官　黃程暉
                                  法　官　李宜娟
                                  法　官　賴秀蘭
以上正本證明與原本無異。
如不服本判決，應於判決送達後10日內，向本院提出上訴狀。
　　　　　　　　　　　　　　　　  書記官　陳惠娟
中　　華　　民　　國　　94　　年　　9 　　月　　23　　日
